臺灣臺南地方法院民事判決
110年度訴字第1418號

原      告  曾珮筠  
訴訟代理人  許惠珠律師
被      告  蘇真真  
上列當事人間請求返還不當得利事件，經本院於民國110年11月2
2日言詞辯論終結，本院判決如下：
    主    　文
被告應給付原告新臺幣1,060,823元，及自民國110年6月30日起
至清償日止，按週年利率百分之5計算之利息。
原告其餘之訴及假執行之聲請均駁回。
訴訟費用由被告負擔百分之74，其餘由原告負擔。
本判決所命給付部分，於原告以新臺幣360,000元供擔保後得假
執行。
    事實及理由
壹、程序方面：
    原告於訴訟進行中，將原訴之聲明請求之金額新臺幣(下同)
    1,567,667元，先於民國110年11月1日當庭減縮為1,367,667
    元，又於同年月22日以書狀擴張為1,418,829元，依民事訴
    訟法第255條第1項第3款規定，應予允許。
貳、實體方面：
一、原告起訴主張：訴外人即伊之配偶蘇沛晨於民國108年10月9
    日往生，同年月13日伊簽立聲明同意書（下稱系爭同意書）
    委由訴外人即蘇沛晨胞姐蘇真滿出售鴻海股票7張，所得款
    項由伊交付被告即蘇沛晨之胞姐，用以支付中信卡費10,102
    元、國泰卡費13,275元、電費10,256元、房租34,000元及罰
    單2,700元、喪葬費300,000元（多退少補）及孝親費200,00
    0元；另鴻海股票170,200股為伊所有，詎被告於24張鴻海股
    票全數售出後，自實得1,937,788元中，領走1,938,000元，
    扣除被告在本院主張伊不爭執之部分後剩餘1,418,829元，
    經伊終止委任關係後，被告應依民法第541條第1項規定交付
    處理委任事務所收取之金錢；被告已無占有上開款項之權源
    。伊自得依民法第541條第1項及第179條前段等規定請求返
    還之。並為訴之聲明：㈠被告應給付原告1,418,829元，及自
    起訴狀繕本送達翌日起按週年利率百分之5計算之利息。㈡願
    供擔保請求宣告假執行。
二、被告抗辯：除系爭同意書上記載應扣除項目外，其中喪葬費
    最後合計為160,838元，另尚有房屋押金退款已由原告領取6
    8,000元、房屋退租賠償費用58,000元、賣車給蘇沛晨尚未
    收取之價金300,000元、蘇沛晨出事時曾拿86,000元予原告
    、過年給母親之紅包2,000元，合計扣除945,171元，餘992,
    892元，屬蘇沛晨之遺產應待遺產分割時再行處理，系爭同
    意書備註記載以蘇沛晨後事無官司處理後才完成等語，現蘇
    沛晨死亡後所牽連之法律關係尚未經司法終結確認，原告亦
    不得請求返還剩餘款項等語。並為答辯聲明：原告之訴駁回
    。
三、原告主張伊之配偶蘇沛晨於108年10月9日往生，同年月13日
    伊簽立系爭同意書委由蘇真滿出售鴻海股票7張，所得款項
    由伊交付被告，用以支付中信卡費10,102元、國泰卡費13,2
    75元、電費10,256元、房租34,000元及罰單2,700元、喪葬
    費300,000元(多退少補)及孝親費200,000元；另鴻海股票17
    0,200股為伊所有，被告將24張鴻海股票全數售出，實得1,9
    37,788元，被告領走1,938,000元等情，及被告主張伊已給
    原告86,000元、支出孝親費200,000元、中信卡費10,102元
    、國泰卡費13,275元、電費10,256元、房租34,000元及罰單
    2,700元、喪葬費160,838元、給母親之紅包2,000元等情，
    兩造各不爭執，自應認為真實。至原告主張尚餘1,418,829
    元，被告應返還之等情，則為被告所否認，並以前詞置辯。
    是本件兩造之爭點為：㈠被告領取之1,938,000元，現餘款為
    何？㈡原告依民法第541條第1項及第179條前段等規定請求返
    還餘款有無理由？
四、得心證之理由：
  ㈠被告領取之1,938,000元，現餘款為何？
　⒈原告就被告抗辯應扣除之項目：給原告86,000元、支出孝親
    費200,000元、中信卡費10,102元、國泰卡費13,275元、電
    費10,256元、房租34,000元及罰單2,700元、喪葬費160,838
    元、給母親之紅包2,000元等均不爭執，此部分共計519,171
    元，自應扣除。
　⒉被告抗辯賣車予蘇沛晨之價金300,000元，尚未給付，被告承
    諾支付，應予扣除（應係抵銷之意)乙情。雖原告主張系爭
    同意書已載明「車子由蘇真真（即被告)收回」，車子現已
    由被告收回，被告自不得再主張未付之價金等語，惟被告否
    認車子已由原告交回，是應由原告負舉證之責。查原告並未
    舉證車子已交回予被告，且兩造於通訊軟體對話（本院卷第
    71頁），原告已承諾會將此部分款項即300,000元還給被告
    ，顯見車子並未交回給被告，而被告既已承諾支付，是被告
    抗辯此部分款項應於原告主張取回之款項中扣除，堪認有理
    由。
　⒊被告抗辯應扣除由原告領走之房屋押租金68,000元及處理退
    租之款項58,000元乙情，亦為原告所否認。惟查系爭同意書
    ，既委由被告代為處理「房租34,000元」之事宜，為兩造所
    不爭執，蘇沛晨死亡後已無再租屋之必要，除繳清租金外，
    退租之相關事宜，亦屬處理蘇沛晨死亡後之事宜之一，相關
    費用自可扣除，然房屋押租金本即用於處理租約終止或中止
    時，承租人所需支付或賠償予出租人之費用，被告實際處理
    退租之相關支出為58,000元，應自領取之1,938,000元中扣
    除，而不得就押租金部分再為主張。　
　⒋被告共支出877,177元，所領取之款項餘款為1,060,823元。
　㈡原告依民法第541條第1項及第179條前段等規定請求返還餘款
    有無理由？
　⒈原告主張依系爭同意書兩造為委任關係，為被告所不爭執，
    是原告依民法第549條第1項規定自得隨時終止委任契約，原
    告既以起訴狀之送達為終止委任契約之意思表示，起訴狀亦
    已送達予被告，自生終止委任契約之效力。
　⒉被告雖以系爭同意書已載明股票為蘇沛晨之遺產，自應於遺
    產分割後始能確定原告可分得之款項；又系爭同意書備註記
    載必須以蘇沛晨後事無官司處理後才完成等語，現蘇沛晨死
    亡後所牽連之法律關係尚未經司法終結確認，原告亦不得請
    求返還剩餘款項；另系爭同意書另有辦理蘇沛晨之後事、產
    管理分配等事務委由被告辦理之聯立契約等語置辯。查系爭
    同意書係記載關於蘇沛晨財產部分：保險金歸保險受益人、
    股票24張200股（鴻海股票）先賣7張，價金交由被告處理中
    信卡費10,102元、國泰卡費13,275元、電費10,256元、房租
    34,000元及罰單2,700元、喪葬費300,000元（多退少補）及
    孝親費200,000元轉由蘇家基金會；另載鴻海股票17張200股
    為原告所有等語，因此部分股票本來即在原告開立之證券戶
    ，兩造係以系爭同意書確認原告之證券戶內之股票有多少屬
    蘇沛晨之財產，並以之出售之價金處理蘇沛晨死亡後相關支
    出，並非被告抗辯稱全為蘇沛晨之遺產；另系爭同意書記載
    「蘇沛晨後事全權由蘇家兄長姐處理」部分，被告既已結算
    喪葬費支出總額，應認已完成；再依出賣屬蘇沛晨財產之7
    張鴻海股票為567,700元，已不足支付被告處理之全部事務
    之費用577,171元（不含被告主張抵銷之車款300,000元部分
    ），是已無蘇沛晨之遺產而由被告管理之必要。再者系爭同
    意書備註係記載「以上立約以蘇沛晨後事無官司處理完才【
    成立】...」，非被告主張「以蘇沛晨後事無官司處理後才
    【完成】」等語，兩造均於訴訟上依系爭同意書約定主張權
    利，系爭同意書之契約效力自已成立。被告所為此部分抗辯
    均不可採。
　⒊兩造間之委任契約業經原告合法終止，原告依民法第541條規
    定請求被告交付處理委任事務所收取金錢剩餘之款項，應有
    理由。　　　
五、綜上所述，原告主張依民法第541條之法律關係，請求被告
    給付1,060,823元，及依民法第229條第1、2項、第233條第1
    項及第203條規定，自110年6月30日起至清償日止，按週年
    利率5%計算之利息，為有理由，應予准許，逾此部分之請求
    ，則非有據，應予駁回。原告陳明願供擔保，依聲請宣告假
    執行；至原告其餘假執行之聲請，因其餘之訴已經駁回而失
    所依附，不應准許，併予宣告駁回之。並依民事訴訟法第79
    條規定諭知兩造負擔訴訟費用之比例。
六、原告雖另依民法第179條規定請求被告負給付之責，惟依此
    請求，對於原告判決之結果，並無不同，對原告而言，並未
    更為有利，本院自不用再就原告併為主張之本於民法第179
    條規定所為之請求予以論述，附此敘明。
七、本件事證已臻明確，兩造其餘攻防方法、陳述及訴訟資料，
    經本院斟酌後，核與判決結果不生影響，爰不逐一論列，附
    此敘明。
八、據上論結，本件原告之訴為一部有理由，一部無理由，判決
    如主文。
中　　華　　民　　國　　110 　年　　12　　月　　9 　　日
                  民事第三庭  法 官  施介元
以上正本係照原本作成。 
如不服本判決，應於送達後20日內，向本院提出上訴狀並表明上
訴理由（須附繕本）。如委任律師提起上訴者，應一併繳納上訴
審裁判費。
中　　華　　民　　國　　110 　年　　12　　月　　9 　　日
                              書記官  曾怡嘉